【裁判字號】    90,上更(一),459
【裁判日期】    901115
【裁判案由】    妨害自由
【裁判全文】
臺灣高等法院臺南分院刑事判決          九十年度上更(一)字第四五九號     Ｃ
      上  訴  人
      即  被  告  乙○○○
      選任辯護人  郭  常  錚
右上訴人因妨害自由案件，不服臺灣嘉義地方法院八十八年度訴字第四三九號中華民
國八十七年十月三十一日第一審判決（起訴案號：臺灣嘉義地方法院檢察署八十七年
度偵字第七九一號），提起上訴，判決後，經最高法院發回更審，本院判決如左：
      主      文
原判決撤銷。
乙○○○共同以強暴、脅迫方法，剝奪人之行動自由，處有期徒刑伍月，如易科罰金
以參佰元折算壹日。
      事      實
一、乙○○○（原審漏未冠夫姓）因臺南市之郭姓男子積欠其債務拒不償還，嗣獲悉
    郭姓男子於民國（下同）八十六年十二月十八日晚上與人有約，會在台南市某處
    出現，乃於同日晚上九時許，在嘉義市○○路與世賢路口太平洋釣蝦場內，與甲○○、丙○○商妥同赴台南市找尋郭姓男子討債。甲○○對郭姓男子亦有債權，
    即偕同丙○○，由乙○○○駕車一同前往台南市，乙○○○之數名不詳姓名成年
    男子友人亦駕駛另二部小客車一起前往，詎一夥人到台南市約定地點後，郭姓男
    子雖曾駕車出現，惟即逃逸，乙○○○認係甲○○通風報信故意洩露消息，即與
    同往之十一名成年男子及綽號「良依」之成年男子，基於妨害自由及傷害之共同
    犯意連絡，向甲○○、丙○○二人詐稱到台南市某處鐵工廠內泡茶，將甲○○、
    丙○○誘往鐵工廠後，即將鐵門拉下阻止彼等外出而剝奪彼二人行動自由，並由
    一位綽號「良依」之成年男子帶頭對甲○○加以毆打，致其受有左下眼瞼縫合創
    長六．五公分、右上額縫合創長四．五公分、左胸擦傷十Ｘ二．五公分、左腹部
    擦傷五Ｘ五公分、左手臂皮下瘀血六Ｘ五公分、左小腿擦傷五Ｘ二公分、右肩擦
    傷三．五Ｘ二．五公分、右背擦傷十七Ｘ五公分、背部擦傷十三Ｘ五公分、右前
    臂擦傷二十四Ｘ十三公分，右上臂皮下瘀血八Ｘ六公分、右上臂擦傷九Ｘ六公分
    及右膝皮下瘀血十四Ｘ九公分等傷害。嗣經乙○○○表示可以，不要再打了，一
    夥人始罷手。至翌日凌晨三時許，才將邱、劉二人載回嘉義市○○路橋下林務局
    附近，其中一名不詳姓名之成年男子並令甲○○不得報警，否則不得離去就醫，
    經甲○○應允後，始令渠等離開。
二、案經甲○○、丙○○訴由嘉義縣警察局移送臺灣嘉義地方法院檢察署檢察官偵查
    起訴。
      理      由
一、訊據上訴人即被告乙○○○，矢口否認有上開妨害自由及傷害之犯行，辯稱：伊
    與甲○○均擬向郭姓男子討債，於八十六年十二月十八日晚上九時許，邀同甲○○、丙○○同往台南市欲找郭姓男子，自嘉義至臺南市由伊開車，到達臺南市○○○○道路不熟悉，改由甲○○駕駛到鐵工廠，其後被害人甲○○確有被毆，伊
    不認識圍毆之人，亦不認識綽號「良依」之人，因伊見甲○○受傷甚重，且伊亦
    被毆打，故哀求對方不要再打，伊未授意綽號「良依」及不詳姓名男子毆打甲○○等語。
二、惟查被告因不滿甲○○通風報信，致未能向郭姓男子討債，即以泡茶為借口，將
    甲○○、丙○○誘往鐵工廠內，旋將鐵工廠拉下阻止彼等外出，並由綽號「良依
    」之人下令毆打甲○○，使甲○○受如事實欄所載之傷害，嗣經乙○○○表示不
    要再打了，一夥人始予罷手等情，迭據被害甲○○、丙○○二人於警訊、偵查、
    原審及本院審理時指訴明確，並有驗傷單一件附卷可按（詳警卷第一頁至第四頁
    、偵查卷第九頁、原審卷第十頁、第二十四頁、本院前審卷第五十五頁至第六十
    二頁、本院更一卷第十八頁、第三十九頁、第四十五頁至第四十八頁、第五十七
    頁）。至甲○○、丙○○於警訊中雖供稱：伊等自嘉義被押到臺南云云，惟為被
    告所否認，且甲○○、丙○○於偵查、原審及本院審理時均稱，自嘉義到臺南由
    被告駕駛，至臺南市後改由甲○○駕駛，並未拘束伊等自由，此部分陳述無確切
    證據可供證明，但與彼等被押於鐵工廠內毆打之事實，並無矛盾，其等之指訴，
    應可採信。
三、被告乙○○○雖否認上情並稱自己亦被毆打云云。惟被告自稱毆打但卻未就醫亦
    無驗傷診斷書，且未報警，已與常情相悖，又於偵查時稱，「我不認識那些人：
    ：有一些人打甲○○，打他那些人有無講話，我沒有注意」、「是何原因打甲○○，我沒有注意聽」（詳偵查卷第十頁），於原審時卻稱，「：：我不知道甲○○為何開到鐵工廠被打，我也被打，我聽到其中一位打他的人說什麼債，要不要
    還等語」，前後所供不符，參以甲○○、丙○○均一致供稱，係經被告乙○○○
    表示不要再打了，一夥人始予罷手等情觀之，被告上開所辯，顯係卸責之詞，殊
    不足採，被告犯行洵堪認定。
四、查被告以強暴、脅迫之方法，將甲○○、丙○○拘禁於鐵工廠內，並被打甲○○
    成傷，核其所為係犯刑法第三百零二條第一項、第二百七十七條第一項之罪，被
    告與同夥以一妨害自由行為加害被害甲○○、丙○○二人，係一行為而觸犯二罪
    名，屬想像競合犯，爰從一重處斷。另渠等對被害人甲○○所犯妨害自由與傷害
    二罪間，有方法結果之牽連關係，應從一重之妨害自由罪處斷。再被告與綽號「
    良依」及不詳姓名之十一名成年男子之間有犯意聯絡及行為分擔，均屬共同正犯
    。
五、 原審以被告罪證明確，予以論罪科刑，固非無見，惟查：（一）原審認定被告
     有與同往之十一成年男子共同強押甲○○、丙○○二人至台南市某處鐵工廠內
     。然被告否認有上開犯行，且甲○○於第一審供稱: 「鄭金英說大家都到鐵工
     廠等姓郭的友人，當時有二、三成年人坐上鄭全英車上，跟我們一起坐」等語
     （詳第一審卷第二十四頁），於本院前審供稱: 「乙○○○是聯絡人要在那裏
     碰面，後二個人上車，是我開車由那個人認路，且前後有車子跟著，要泡茶聊
     天的」等語（詳本院前審卷第六十二頁）。丙○○於本院前審亦供稱: 「上訴
     人等人未強押其至鐵工廠，是至鐵工廠時，鐵捲門拉下來，才發覺情況不對。
     」等語（詳本院前審卷第五十八頁背面），於本院更審中復為相同之供述。足
     見此部分認定事實與上開卷證資料不符，顯有可議。（二）按刑法第四十一條
     業經立法院於民國九十年元月四日修正，將易科罰金之適用範圍擴大為五年以
     下有期徒刑之罪，並明定併合處罰之數罪，如各罪均得易科罰金者，其應執行
     之刑逾六個月時，亦得適用之，並經總統於九十年一月十日公佈，一月十二日
     生效，被告所犯妨害自由等罪，其最高本刑為五年以下有期徒刑，新舊法比較
     結果，以新法有利於被告，原審諭知六月以下有期徒刑，不及比較新舊法而適
     用較有利於被告之新法諭知易科罰金，亦有未合，上訴意旨，否認犯罪，指摘
     原判決不當，固不足採，惟原判決既有上述可議，自屬無可維時，應由本院撤
     銷改判，爰審酌被告犯罪之動機、目的、手段、及其品性、生活狀況、智識程
     度、與被害人甲○○受傷情形不輕，及被告犯罪後矢口否認態度不佳，且至今
     未賠償被害二人等一切情狀，量處有期徒刑伍月，並諭知易科罰金以參元折算
     壹日，以示懲戒。
據上論斷，應依刑事訴訟法第三百六十九條第一項前段、第三百六十四條、第二百九
十九條第一項前段、刑法第二條第一項後段、第二十八條、第二百七十七條第一項、
第三百零二條第一項、第五十五條、第四十一條第一項、罰金罰鍰提高標準條例第一
條、第二條前段，判決如主文。
本案經檢察官劉得鉦到庭執行職務。
中    華    民    國      九十      年      十一      月      十五      日
                                  臺灣高等法院臺南分院刑事第六庭
                                      審判長法官  楊    明    章
                                            法官  徐    宏    志
                                            法官  戴    勝    利
右正本證明與原本無異。
如不服本判決，應於判決送達後十日內向本院提出上訴狀，其未敘述理由者並應於提
出上訴狀後十日內向本院補提理由書（應附繕本)。
                                      法院書記官  吳    銘    添
中    華    民    國      九十      年      十一      月      十六      日
附錄法條：
刑法第二百七十七條第一項：傷害人之身體或健康者，處三年以下有期徒刑、拘役或
                          一千元以下罰金。
刑法第三百零二條第一項：私行拘禁或以其他非法方法，剝奪人之行動自由者，處五
                        年以下有期徒刑、拘役或三百元以下罰金。


司法院資訊處製作；財團法人民間司法改革基金會備份。
